---
output: github_document
---

<!-- README.md is generated from README.Rmd. Please edit that file -->

```{r, include = FALSE}
knitr::opts_chunk$set(
  collapse = TRUE,
  comment = "#>",
  fig.path = "man/figures/README-",
  out.width = "100%"
)
pkgload::load_all()
```

# jisx0402

> Datasets Related to 'JIS X 0402:2020'

<!-- badges: start -->
[![Lifecycle: experimental](https://img.shields.io/badge/lifecycle-experimental-orange.svg)](https://lifecycle.r-lib.org/articles/stages.html#experimental)
<!-- badges: end -->

## Overview

「全国地方公共団体コード」と国内の行政区画の地図データセットを扱うRパッケージです。

## Installation

``` r
# install.packages("jisx0402", repos = c("https://paithiov909.r-universe.dev", "https://cloud.r-project.org"))
remotes::install_github("paithiov909/jisx0402")
```

## Examples

### municipality

`municipality`は、日本にある行政区画名とその市区町村コードの一覧です。

総務省では、都道府県コード（JIS X 0401）と市区町村コード（JIS X 0402）とを組み合わせた数字を[全国地方公共団体コード](https://www.soumu.go.jp/denshijiti/code.html)として定めています（このほかに「一部事務組合等コード」も全国地方公共団体コードに含まれますが、そちらはこのパッケージでは探せません）。

```{r municipality1}
jisx0402::municipality
```

全国地方公共団体コードは、５～６桁からなる数字の組です。６桁目はチェックデジットで、実際のコードとしては`pref_code`と`city_code`を連結した５桁になります。

```{r municipality2}
jisx0402::municipality |>
  dplyr::filter(
    pref_code == "05",
    is.na(lubridate::as_date(end_date)) # 現存する自治体
  ) |>
  dplyr::mutate(
    muni_code = paste0(pref_code, city_code),
    muni_code_with_cd = paste0(muni_code, jisx0402::check_digit(muni_code))
  ) |>
  dplyr::select(muni_code, muni_code_with_cd, name)
```

### jpprefs

`jpprefs`は都道府県コードの一覧です。英語表記などがほしい場合には`zipangu::jpnprefs`を利用してください。

```{r jpprefs}
jisx0402::jpprefs
```

### jpaddresses

`jpaddresses`は、Geoloniaが公開している[住所データ](https://github.com/geolonia/japanese-addresses)を元に加工したデータセットです。

```{r jpaddresses}
jisx0402::jpaddresses
```

### jptopography

`jptopography()`は、日本の行政区画（市区町村）の地図データを`sf`オブジェクトとして返す関数です。

この関数で返されるデータは、スマートニュースが公開している[市区町村・選挙区 地形データ](https://github.com/smartnews-smri/japan-topography)を元に、FlatGeobuf (`.fgb`) ファイルに加工したものです。

元データが「国土交通省 国土数値情報（行政区域）」として公開されているものを簡素化したデータであるため、この関数で返されるデータを利用する際には、国土交通省の指示するクレジット記載が必要になります。詳しくは国土数値情報ダウンロードサイトの利用規約を参照してください。

```{r tmap}
northern_tohoku <-
  with(
    jisx0402::jpprefs,
    subset(pref_code, name %in% c("青森県", "秋田県", "岩手県"))
  )

jisx0402::jptopography("designated") |>
  dplyr::mutate(pref_code = stringr::str_sub(muni_code, 1, 2)) |>
  dplyr::filter(
    pref_code %in% northern_tohoku
  ) |>
  tmap::tm_shape() +
  tmap::tm_polygons() +
  tmap::tm_shape(subset(jptopography("prefecture"), pref_code %in% northern_tohoku)) +
  tmap::tm_borders(col = "red", lty = 2) +
  tmap::tm_credits("地図データ：「国土交通省 国土数値情報（行政区域）」 https://nlftp.mlit.go.jp/ksj/ （2021年9月28日取得）を加工して作成")
```
